臺灣基隆地方法院基隆簡易庭民事判決
　　　　　　　　　　　　　　　　　　100年度基簡字第623號
原　　　告　蔡易余原名蔡易軒.
訴訟代理人　林宇文律師
複代理人　　周芷瑩
被　　　告　謝長愷
訴訟代理人　黃雪娥
上列當事人間請求返還不當得利事件，本院於民國100 年11月16
日言詞辯論終結，判決如下：
    主  文
原告之訴及假執行之聲請均駁回。
訴訟費用新臺幣貳仟參佰貳拾元由原告負擔。
    事實及理由
一、按訴狀送達後，原告不得將原訴變更或追加他訴，但因情事
    變更而以他項聲明代最初之聲明者，不在此限，民事訴訟法
    第255 條第1 項第4 款定有明文。原告起訴時，原請求被告
    給付新臺幣（下同）14萬元，及自起訴狀繕本送達翌日起至
    清償日止，按週年利率5%計算之利息，並返還原告如附表編
    號1 至4 所示之支票，暨願供擔保請准宣告免為假執行，嗣
    於訴訟繫屬中，因附表編號1 所示之支票業經被告提示付款
    ，遂變更聲明如後述所示，核屬因情事變更而以他項聲明代
    最初之聲明，應予准許。
二、原告主張：原告前向被告承租基隆市○○街162 號1 、2 樓
    房屋（下稱系爭房屋），作為經營「若里綺複合式飲料專賣
    店」，租期自民國100 年1 月15日起至101 年1 月14日止，
    押金4 萬元，租金每月2 萬元，原告即委由母親賴科竹簽發
    付款人為有限責任基隆第二信用合作社、發票日為每月15日
    之支票共12紙（票據號碼：RL0000000 號至RL0000000 號）
    用以支付上開租金，其中第1 紙支票票面金額6 萬元，係10
    0 年1 月15日應付之租金2 萬元及押金4 萬元，其餘11紙支
    票票面金額均為2 萬元；嗣於100 年3 月底，原告將「若里
    綺複合式飲料專賣店」頂讓予訴外人陳偉民，兩造遂同意終
    止租賃契約，另由被告與陳偉民重新簽訂租賃契約，詎原告
    於兩造終止契約後，仍持續提領到期之支票票款共計12萬元
    ，且未返還押金4 萬元及未到期之支票，原告自得依民法第
    179 條之規定提起本件訴訟等語。並聲明：被告應返還原告
    16萬元，及自起訴狀繕本送達翌日起至清償日止，按週年利
    率5%計算之利息，並返還如附表編號2 、3 、4 所示之支票
    3 紙，若無法返還支票原本，則應給付支票之票面金額，暨
    願供擔保請准宣告假執行。
三、被告則以：當初原告係表示要將「若里綺複合式飲料專賣店
    」頂讓予陳偉民，請求被告與陳偉民另簽立1 份租賃契約，
    以利辦理稅務上的過戶，兩造並無轉讓或終止契約之意思，
    否則應會返還支票予原告並在新的租賃契約上註明承續前約
    ，且被告與陳偉民並未見過面，係由原告之母親賴科竹將契
    約分別交予被告及陳偉民簽署，陳偉民亦未曾向被告支付租
    金，而係由原告之母親賴科竹向陳偉民收取租金，足證原告
    係居於二房東之地位，從而，兩造之租賃契約既未終止，被
    告自無返還租金及支票之理由等語，資為抗辯。並聲明：原
    告之訴駁回。
四、原告主張其前於100 年1 月15日與被告簽立為期1 年之租賃
    契約，向被告承租系爭房屋，並交付被告支票12紙用以支付
    押金4 萬元及每月之租金2 萬元，及被告與陳偉民於100 年
    4 月1 日就系爭房屋亦簽立1 份租賃契約，暨被告自100 年
    4 月15日至100 年9 月15日共計提領上開到期支票票款共計
    12萬元，且尚未返還押金4 萬元及如附表編號2 、3 、4 所
    示之支票等情，有卷附租賃契約2 份可稽，且為被告所不爭
    執，堪信為真實。至原告主張被告已將系爭房屋租予陳偉民
    ，故兩造業於100 年3 月底合意終止租賃契約，被告應返還
    無法律上原因所受領之前開押、租金及支票等語，則為被告
    所否認，並以前詞置辯。經查，原告主張兩造已合意終止租
    賃契約，無非係以被告業將系爭房屋租予陳偉民並交付陳偉
    民使用為其論據，惟租賃契約為債權契約，基於債權相對性
    原則，縱被告與陳偉民於同一期間另就系爭房屋簽立租賃契
    約，亦非當然即得認定被告有終止兩造間租賃契約之意思。
    又原告雖主張兩造業於100 年3 月底合意終止租賃契約，惟
    竟遲至100 年7 月29日始寄發存證信函要求被告返還押、租
    金及未到期之支票，此有存證信函1 份在卷可憑，顯然有違
    常理，且原告迄未能提出足資證明兩造有合意終止契約之證
    據，足認被告辯稱兩造並未終止契約，其僅係依原告之要求
    與陳偉民簽立契約，實際上係由原告以二房東之身分向陳偉
    民收取租金等語，尚非無據。
五、綜上所述，兩造間之租賃關係既未經終止，則被告受領前開
    押、租金及支票，即有法律上之原因。從而，原告依民法第
    179 條之規定，請求被告返還16萬元，及自起訴狀繕本送達
    翌日起至清償日止，按週年利率5%計算之利息，並返還如附
    表編號2 、3 、4 所示之支票3 紙，若無法返還支票原本，
    則應給付支票之票面金額，均無理由，應予駁回。又原告之
    訴既經駁回，其假執行之聲請，亦失所附麗，爰併予駁回。
六、訴訟費用負擔之依據：民事訴訟法第78條。
中    華    民    國   100    年    11    月    30    日
                  基隆簡易庭法  官  陳怡安
以上正本係照原本作成。
對於本件判決如有不服，應於收受送達後20日內向本院提出上訴
書狀，上訴於本院合議庭，並按他造當事人之人數附具繕本。
如委任律師提起上訴者，應一併繳納上訴審裁判費。
中    華    民    國   100    年    11    月    30    日
                            書記官  王鵬勝
附表：
┌──┬───────┬────┬───────┬───┬─────┐
│編號│發    票    日│票面金額│付    款    人│發票人│ 票據號碼 │
│    │              │ 新臺幣 │              │      │          │
├──┼───────┼────┼───────┼───┼─────┤
│ 1  │100 年9 月15日│20,000元│有限責任基隆第│賴科竹│RL0000000 │
│    │              │        │二信用合作社  │      │          │
├──┼───────┼────┼───────┼───┼─────┤
│ 2  │100年10月15日 │20,000元│有限責任基隆第│賴科竹│RL0000000 │
│    │              │        │二信用合作社  │      │          │
├──┼───────┼────┼───────┼───┼─────┤
│ 3  │100年11月15日 │20,000元│有限責任基隆第│賴科竹│RL0000000 │
│    │              │        │二信用合作社  │      │          │
├──┼───────┼────┼───────┼───┼─────┤
│ 4  │100年12月15日 │20,000元│有限責任基隆第│賴科竹│RL0000000 │
│    │              │        │二信用合作社  │      │          │
└──┴───────┴────┴───────┴───┴─────┘